【裁判字號】    96,上重訴,98
【裁判日期】    970327
【裁判案由】    毒品危害防制條例等
【裁判全文】
臺灣高等法院刑事判決                96年度上重訴字第98號
上  訴  人
即  被  告  乙○○
                    樓（
指定辯護人  本院公設辯護人周君穎
上  訴  人
即  被  告  丙○○
                    原住臺北市.
                    之5
                    （
指定辯護人  法律扶助曾子興律師
上列上訴人因違反毒品危害防制條例等案件，不服臺灣桃園地方
法院96年度重訴字第42號，中華民國96年9 月18日第一審判決（
起訴案號：臺灣桃園地方法院檢察署96年度偵字第4367號），提
起上訴，本院判決如下：
    主  文
原判決撤銷。
乙○○共同運輸第一級毒品，處有期徒刑拾陸年。扣案之如附表
編號一所示之物均沒收銷燬；扣案之如附表編號二所示之物均沒
收；未扣案之人民幣壹仟貳佰元沒收，如全部或一部不能沒收時
，追徵其價額。
丙○○共同運輸第一級毒品，處有期徒刑拾捌年。扣案之如附表
編號一所示之物均沒收銷燬；扣案之如附表編號二所示之物均沒
收。
    事  實
一、丙○○、乙○○明知海洛因係毒品危害防制條例所規定之第
    一級毒品，不得運輸，且為行政院依懲治走私條例第2 條第
    4 項授權公告「管制物品項目及其數額」所列甲項第4 款之
    管制進出口物，不得私運進口。丙○○竟與甲○○（民國〈
    下同）58年3 月9 日生，另移由檢察官偵查）共同謀議將第
    一級毒品海洛因由中國大陸地區運輸回臺灣地區，甲○○即
    要求真實姓名年籍不詳綽號「阿火」之成年男子代為找人攜
    帶毒品海洛因返臺，而乙○○因貪圖小利，遂於96年2 月上
    旬某日，應允為該綽號「阿火」之人前往中國大陸地區運輸
    毒品回臺，旋將自己持用之0000000000號行動電話門號（配
    用於乙○○所有之摩托羅拉牌行動電話機內）告知該綽號「
    阿火」之人以為聯絡運毒事宜之用，並交付其身分證件予綽
    號「阿火」者俾辦理護照及訂購機票事宜，另丙○○、甲○○則負責屆時偕同乙○○同赴中國大陸。謀議既定，乙○○
    、丙○○、綽號「阿火」之人、及甲○○等4 人遂以此分工
    ，而共同基於運輸第一級毒品海洛因走私回臺之犯意聯絡，
    待機票及相關聯繫接應事宜均已準備完妥後，甲○○乃於96
    年2 月5 日某時撥打上揭行動電話號碼予乙○○，囑乙○○
    於翌日（6 日）上午11時或12時至臺北縣三重市○○路某處
    之「85度C 」咖啡館等候，再偕同乙○○、丙○○共同搭乘
    96年2 月6 日下午3 時20分自桃園國際機場起飛離境之復興
    航空運輸股份有限公司（以下簡稱：復興航空公司）編號GE
    355 號班機前往澳門，於當日下午5 時許抵達後，渠等再轉
    往中國大陸珠海地區，乙○○、丙○○二人隨即投宿於珠海
    地區之「一支村賓館」，同時由丙○○給付乙○○人民幣1,
    200 元，供乙○○赴中國大陸運毒停留期間之零用花費。嗣
    於同月11日晚間某時，甲○○即在「一支村賓館」餐廳內，
    將置有內裝一雙球鞋之紙盒之手提袋交給乙○○（該雙球鞋
    左、右腳鞋墊下均已夾藏以1 只黃色橡膠手套包妥之第一級
    毒品海洛因各1 包），再囑由乙○○先帶回賓館房間，甲○○旋與乙○○約定倘成功運毒回臺將給付新臺幣100,000 元
    之報酬。至翌日（12日）上午8 時許，丙○○告知乙○○今
    日將返臺，要求乙○○將該左右鞋墊內各夾藏有毒品海洛因
    1 包之球鞋穿起，同時將另1 包以塑膠袋裝起之毒品海洛因
    交付乙○○，又命乙○○另行購買三角內褲穿起，並將該包
    海洛因利用內褲鬆緊帶之張力夾藏於腰際處，乙○○遂以此
    方式將該3 包毒品海洛因分別夾藏於所穿著之球鞋及內褲中
    ，於返臺時運輸入境，並約定待成功運輸返臺後，另有人撥
    打乙○○持用之上揭行動電話號碼聯絡交付事宜。丙○○、
    乙○○即於96年2 月12日某時，自「一支村賓館」共同搭車
    前往澳門，再於當日下午3 時10分共同搭乘復興航空公司編
    號GE-372 號 班機自澳門起飛，於當日下午4 時40分許抵達
    我國桃園國際機場，共同將夾藏之海洛因運輸入境。然乙○○於通關時，即為內政部警政署航空警察局安檢隊警員會同
    財政部臺北關稅局人員查獲，並扣得夾藏在乙○○球鞋及內
    褲中之第一級毒品海洛因共3 包（合計淨重340.39公克，純
    度64.73 ﹪，純質淨重220.33公克）、及乙○○所有夾藏毒
    品海洛因之球鞋1 雙及男用內褲2 條、與供聯絡運輸毒品事
    宜所用之摩托羅拉（MOTOROLA）牌之行動電話1 支（內含有
    門號為0000000000號之行動電話SIM 卡1 張），始悉上情，
    丙○○見事跡敗露，遂先行逃逸。
二、案經內政部警政署航空警察局移送臺灣桃園地方法院檢察署
    檢察官偵查起訴。
    理  由
壹、程序方面：
    按被告以外之人於審判外之陳述，雖不符刑事訴訟法第159
    條之1 至第159 條之4 之規定，而經當事人於審判程序同意
    作為證據，法院審酌該言詞陳述或書面陳述作成時之情況，
    認為適當者，亦得為證據；當事人、代理人或辯護人於法院
    調查證據時，知有刑事訴訟法第159 條第1 項不得為證據之
    情形，而未於言詞辯論終結前聲明異議者，視為有前項之同
    意，刑事訴訟法第159 條之1 、第159 條之5 第1 項、第2
    項分別定有明文。經查，本判決下列所引用之被告以外之人
    於審判外之陳述或非供述證據，檢察官、被告及辯護人於本
    院言詞辯論終結前均未聲明異議，本院審酌上開證據資料製
    作時較無人情施壓或干擾，亦無不當取供，及證明力明顯過
    低之瑕疵，認以之作為證據應屬適當，故揆諸前開規定，認
    前揭證據資料有證據能力，合先敘明。
貳、實體方面：
一、訊據被告丙○○、乙○○對上開運輸毒品海洛因入境之事實
    均坦認不諱。又被告乙○○、丙○○及甲○○於96年2 月6
    日共同搭乘當日下午3 時20分起飛之復興航空公司編號GE-3
    55號班機前往澳門，而被告乙○○、丙○○並一同於同月12
    日下午4 時50分許，搭乘復興航空公司編號GE-372號班機自
    澳門返抵桃園國際機場等情，亦有被告乙○○及丙○○2 人
    之旅客入出境紀錄查詢單、被告乙○○之護照影本，及復興
    航空公司97年1 月29日地服字第97-009號函各1 件在卷可稽
    。再扣案之白色粉末3 包，經送法務部調查局鑑定結果，均
    屬第一級毒品海洛因等情（合計淨重340.39公克，純度64.
    73% ，純質淨重220.33公克），亦有該局96年3 月23日調科
    壹字第09623025560 號鑑定書1 紙等在卷足憑。此外，復有
    被告乙○○所有之球鞋1 雙、內褲2 條、及摩托羅拉（MOTO
    ROLA）牌之行動電話1 支（內含有門號為0000000000號之行
    動電話SIM 卡1 張）扣案可資佐證，足認被告等人之自白與
    事實相符，可以採信。本件事證明確，被告等人共同運輸毒
    品海洛因入境之犯行，洵堪認定，均應依法論科。
二、按海洛因為毒品危害防制條例第2 條第1 項第1 款所稱之第
    一級毒品，且為行政院依據懲治走私條例第2 條第4 項公告
    之「懲治走私條例公告管制物品項目及其數額」中所列甲項
    管制進出口物品第4 款之毒品。核被告乙○○、丙○○共同
    將海洛因由大陸地區運抵臺灣地區，所為均係犯毒品危害防
    制條例第4 條第1 項之運輸第一級毒品罪，及懲治走私條例
    第12條、第2 條第1 項之自大陸地區私運管制物品進口臺灣
    地區罪。被告乙○○、丙○○，與甲○○及該綽號「阿火」
    之真實姓名年籍不詳之成年男子間，互有犯意聯絡及行為分
    擔，為共同正犯。被告2 人係一行為同時觸犯上開2 罪，為
    想像競合犯，均應依刑法第55條之規定，從一重依運輸第一
    級毒品罪處斷。被告2 人運輸第一級毒品海洛因而持有之低
    度行為，均應為運輸之高度行為所吸收，不另論罪。再被告
    丙○○、乙○○運輸第一級毒品海洛因入臺，所為自屬非是
    ，衡其運輸海洛因3 包合計淨重340.39公克、純度64.73 ﹪
    、純質淨重220.33公克，與一般大宗運輸毒品入境，數量動
    輒數十、逾百公斤相較，尚非甚鉅，且尚未流入市面即為警
    查獲，而被告乙○○犯罪後自知法網難逃，亦即時坦承絕大
    部分犯罪事實，更於警詢伊始即供稱同行運毒者尚有被告丙○○，使警方得以循線追緝被告丙○○到案，另被告丙○○
    於本院審理期間，亦坦認全部犯行，並供出該自稱陳姓或林
    姓男子即為「甲○○」，有助司法偵審，綜上各情觀其所犯
    係法定刑為死刑或無期徒刑之重罪，法重情輕，客觀上足以
    引起一般人之同情，其等犯罪情狀顯可憫恕，若處以被告2
    人最低刑度無期徒刑，與社會永久隔絕，猶嫌過重，爰均依
    刑法第59條規定酌量減輕其刑。再按毒品危害防制條例第17
    條規定，犯同條例第4 條第1 項至第4 項、第5 條第1項 至
    第4 項前段、第6 條第1 項至第4 項、第7 條第1 項至第4
    項、第8 條第1 項至第4 項、第10條或第11條第1 項、第2
    項之罪，供出毒品來源，因而破獲者，得減輕其刑。其立法
    用意，旨在鼓勵被告供出其所製造、運輸、販賣或持有之毒
    品來源，俾追究出該毒品之前手，以澈底清除毒品氾濫。故
    所謂「供出毒品來源」係指具體供出上游之毒品來源，以防
    止毒品之蔓延而言。如僅供出共犯，而未供出上游之毒品來
    源，即不得依前開法條減輕其刑（最高法院95年度台上字第
    489 號判決亦同此意旨）。查被告乙○○、丙○○雖分別供
    出丙○○、甲○○為本件共犯，惟並非供出毒品之上游來源
    ，尚不得依毒品危害防制條例第17條之規定減輕其刑，亦附
    此敘明。
三、原審認被告2 人罪證明確，因而論罪科刑，固非無見。惟查
    ：（一）原判決所載之臺灣地區姓「林」或姓「陳」之成年
    男子，與在大陸地區之自稱「陳」姓男子，均應為甲○○，
    原審誤認為不同之2 人，因而認本件共犯共有5 人，尚有未
    合。（二）懲治走私條例第12條規定：「自大陸地區私運物
    品進入台灣地區，以私運物品進口論，適用本條例規定處斷
    」，係以「自大陸地區私運物品進入台灣地區」，為其構成
    要件之一，此項構成犯罪之事實，不僅事實欄應明白認定，
    且須於理由內說明其所憑之依據，始足資以論罪科刑（最高
    法院89年度台上字第955 號判決亦同此意旨）。原審僅於判
    決事實欄記載扣案之第一級毒品海洛因係自中國大陸地區運
    輸至臺灣地區，惟並未於理由內說明，乃逕行適用懲治走私
    條例第2 條第1 項論處，自有判決不載理由之違誤。（三）
    原審未及審酌被告丙○○於本院審理時已坦承犯行，並供出
    同案共犯之真實姓名供本院查證，且未考慮「刑罰之輕重應
    與罪責之輕重成比例」之衡平法理，分別量處被告2 人無期
    徒刑，及有期徒刑20年，自嫌過重。（四）毒品危害防制條
    例第19條第1 項有關沒收之規定，係刑法第38條第1 項第2
    款、第3 項之特別規定，採義務沒收主義，但上開法條既無
    「不問屬於犯人與否，沒收之。」之規定，故供犯該項所列
    之罪所用之物，如屬於犯人所有，即應沒收；如非犯人所有
    ，則不在得予沒收之列（最高法院90年度台上字第626 號、
    91年度台上字第3224號、93年度台上字第1008號、94年度台
    上字第4265號判決均同此意旨）。原判決就扣案之如附表編
    號二之1 、2 所示之包裹毒品海洛因之塑膠袋1 包、黃色橡
    膠手套2 只、球鞋1 雙及內褲2 條，未認定是否屬被告乙○○或其他共犯所有，即逕依毒品危害防制條例第19條第1 項
    之規定宣告沒收，亦有不當。被告2 人上訴意旨，認原審量
    刑過重，因而指謫原判決不當，尚非全無理由。原判決既有
    前揭可議之處，自應由本院將原判決予以撤銷改判。爰審酌
    被告2 人為貪圖私利，率爾運輸毒品海洛因進入臺灣，前開
    運輸之毒品如流入市面，對我國人民身體健康及社會治安均
    將產生甚大危害，另本案運輸毒品犯行中，被告丙○○與甲○○謀議運輸毒品進入臺灣，並與綽號「阿火」之人接洽聯
    絡被告乙○○運輸海洛因事宜，被告乙○○則僅單純從事夾
    藏運輸行為，被告丙○○參與之程度顯較被告乙○○為重，
    並考量本件運輸毒品入臺即為警查獲而尚未流入市面，未造
    成重大損害，且數量尚非鉅大，被告2 人犯罪後已坦承犯行
    不諱，饒有悔意，犯罪後態度尚稱良好等一切情狀，分別改
    量處如主文第2 項所示之刑，以示懲儆。
四、扣案之夾藏於被告乙○○入境時所著球鞋內及內褲腰部處之
    第一級毒品海洛因3 包（合計淨重340.39公克，純度64.73%
    ，純質淨重220.33公克），係本案查獲之第一級毒品，不問
    屬於犯人與否，均應依毒品危害防制條例第18條第1 項前段
    規定沒收銷燬。又按毒品危害防制條例第18條第1 項規定，
    得諭知沒收並銷毀燬之者，以查獲之毒品及專供製造或施用
    毒品之器具為限，並不及於毒品之外包裝。而毒品外包裝既
    係用於包裹毒品，防其裸露、潮濕，便於攜帶販賣，亦係供
    販賣毒品所用之物，應依毒品危害防制條例第19條第1 項之
    規定宣告沒收之，方屬適法（最高法院92年度台上字第1288
    號、第1275號判決意旨可資參照）。查扣案包裹本案毒品海
    洛因之塑膠袋1 包（以內褲夾藏毒品海洛因於乙○○腰際之
    塑膠袋暨其上膠帶）、黃色橡膠手套2 只（作為夾層而夾藏
    毒品海洛因於乙○○所著左右腳之球鞋內），既具有防止本
    案海洛因裸露、逸出之功用，便於被告乙○○運輸返臺，是
    係供運輸毒品所用之物，至為顯然。另扣案之被告乙○○穿
    著之球鞋1 雙及內褲2 條，係被告乙○○夾藏海洛因入境之
    用，亦屬供運輸毒品所用之物，且均屬共犯乙○○所有，均
    應依毒品危害防制條例第19條第1 項前段之規定宣告沒收，
    且上開物品均已扣案，並無全部或一部不能沒收之可能，自
    無庸併諭知追徵其價額之必要。至未扣案之人民幣1,200 元
    ，為被告丙○○交付被告乙○○在中國大陸地區停留期間之
    零用花費，自屬被告乙○○運毒報酬之一部分，屬被告乙○○運輸毒品犯罪所得之物，爰依毒品危害防制條例第19條第
    1 項之規定諭知沒收，如全部或一部不能沒收時，因人民幣
    係中國大陸之貨幣，非我國現行貨幣價值之表示，應追徵其
    價額。至乙○○雖與該名自稱陳姓男子約定運毒返臺之報酬
    為新臺幣100,000 元，然此部分報酬尚未經乙○○收受，已
    如前述，自無庸為沒收之諭知。另扣案之摩托羅拉牌（MOTO
    ROLA）行動電話1 具（不含行動電話門號SIM 卡1 枚），為
    共犯乙○○所有供其聯絡運輸、及走私本案海洛因所用，業
    據被告乙○○供承在卷，應依毒品危害防制條例第19條第1
    項前段規定沒收。因該行動電話業已扣案，亦無全部或一部
    不能沒收之可能，自無庸併諭知追徵其價額之必要。至該行
    動電話內含之號碼為0000000000之門號SIM 卡1 枚，因行動
    電話服務須以晶片卡（即SIM 卡）為使用介面，因此電信公
    司於出租行動電話門號予消費者使用時，即同時附帶提供晶
    片卡給消費者作為門號使用之介面，該晶片卡既屬消費者使
    用租賃門號所必須之物，依租賃關係債之本旨觀之，除契約
    雙方當事人明示約定該晶片卡之所有權歸屬門號租賃者外，
    尚難僅以電信公司接受消費者申辦門號並將該門號開通上線
    ，即認電信公司於出租門號之際，同時將依租賃關係應提供
    與消費者以使消費者使用租賃門號之該晶片卡所有權，一併
    移轉於消費者。至租賃契約消滅時，電信公司是否拋棄該晶
    片卡之所有權，而使消費者無庸繳還該晶片卡，與晶片卡所
    有權歸屬之判斷，係屬二事。又依卷存資料尚無從逕認上開
    門號之服務契約中已就晶片卡之歸屬權為特別約定，揆諸上
    開說明，自應認該門號SIM 卡1 枚，仍屬出租該門號之電信
    公司所有，爰不予宣告沒收。至被告丙○○持用之上揭內含
    門號0000000000號SIM 卡之行動電話1 具，雖為其與被告乙○○共同運毒入境時所持用，然其係在被告乙○○為航警及
    海關人員查獲運毒犯行之後，用以撥打電話聯繫被告乙○○
    及某不詳大陸人士，至其餘聯繫電話則無證據證明與本件運
    毒犯行有關，是並無證據證明係被告丙○○供犯罪所用或因
    犯罪所得之財物，自無庸宣告沒收。
據上論斷，應依刑事訴訟法第369 條第1 項前段、第364 條、第
299 條第1 項前段，毒品危害防制條例第4 條第1 項、第18條第
1 項前段、第19條第1 項，懲治走私條例第2 條第1 項、第11條
、第12條，刑法第11條、第28條、第55條、第59條，判決如主文
。
本案經檢察官張熙懷到庭執行職務。
中    華    民    國    97    年    3     月    27    日
                  刑事第三庭審判長法  官  蔡秀雄
                                  法  官  許文章
                                  法  官  謝靜恒
以上正本證明與原本無異。
如不服本判決，應於收受送達後十日內向本院提出上訴書狀，其
未敘述上訴之理由者並得於提起上訴後十日內向本院補提理由書
（均須按他造當事人之人數附繕本）。
                                  書記官  陳珮茹
中    華    民    國    97    年    3     月    27    日
附錄：本案論罪科刑法條全文
毒品危害防制條例第4條第1項
製造、運輸、販賣第一級毒品者，處死刑或無期徒刑；處無期徒
刑者，得併科新臺幣1 千萬元以下罰金。
懲治走私條例第2條第1項
私運管制物品進口、出口逾公告數額者，處7年以下有期徒刑，
得併科新臺幣3百萬元以下罰金。
懲治走私條例第12條
自大陸地區私運物品進入臺灣地區，或自臺灣地區私運物品前往
大陸地區者，以私運物品進口、出口論，適用本條例規定處斷。
附表：
┌───┬─────────────────────────┐
│編號  │沒收物                                            │
├───┼─────────────────────────┤
│  一  │扣案之第一級毒品海洛因參包（合計淨重參肆零點參玖公│
│      │克，純度百分之陸肆點柒參，純質淨重貳貳零點參參公克│
│      │）。                                              │
├───┼─────────────────────────┤
│  二  │1.扣案之包裝毒品海洛因之塑膠袋壹只、黃色橡膠手套貳│
│      │  只。                                            │
│      │2.扣案之球鞋壹雙、內褲貳條。                      │
│      │3.扣案之摩托羅拉牌行動電話壹支（不含其內行動電話門│
│      │  號0000000000之SIM 卡）。                        │
└───┴─────────────────────────┘


司法院資訊處製作；財團法人民間司法改革基金會備份。
